臺北高等行政法院判決
　　　　　　　　　　　　　　　　　　 95年度訴字第03136號
　　　　　　　　　　　　　　　.
原　　　告　甲○○
被　　　告　法務部
代　表　人　乙○○部長）住同.
訴訟代理人　戊○○
　　　　　　丁○○
被　　　告　銓敘部
代　表　人　丙○○部長）住同.
訴訟代理人　己○○
　　　　　　庚○○
上列當事人間因任用事件，原告不服公務人員保障暨培訓委員會
中華民國95年7 月11日95公審決字第0228號復審決定，提起行政
訴訟。本院判決如下：
　　主  文
原告之訴駁回。
訴訟費用由原告負擔。
　　事  實
一、事實概要：
    緣原告原任臺灣高雄地方法院檢察署（以下稱高雄地檢署）
    薦任第6至第8職等書記官，茲不服法務部因機關修編以94年
    8 月22日法令字第0941303041號令將其改派為同地檢署薦任
    第6至第7職等二等書記官；復不服銓敘部94年12月28日部特
    一字第0942583265號函就其新職所為審定，分別提起復審，
    ，遭復審決定駁回，遂提起本件行政訴訟。
二、兩造聲明：
　　(一)原告聲明求為判決：
      1.復審決定、原處分均撤銷；並請求被告法務部應作成改
        派原告為一等書記官，職務列等為薦任第8職等到第9職
        等之行政處分；被告銓敘部應作成上開職等動態登記之
        行政處分
      2.訴訟費用由被告負擔。
　　(二)被告法務部聲明求為判決：
      1.駁回原告之訴。
      2.訴訟費用由原告負擔。
　　(三)被告銓敘部聲明求為判決：
      1.駁回原告之訴。
      2.訴訟費用由原告負擔。
三、兩造之爭點：
　　(一)原告主張之理由：
      1.系爭標的係一等書記官任用案，乃是否具有法院組織法
        所規定任用資格問題，無關職務調整之調任問題。原決
        定竟未能予以釐清爭點，一味就無關之標的，予以論駁
        ，不當援引不確定法律概念，有故意曲解法令、混淆法
        律適用之嫌。此就其決定書略以「…又機關首長負有機
        關業務之推動及成敗之責，機關首長在合理及必要範圍
        內，就公務人員之職務調動，本係機關長官之權限。」
        及「至是否適任某項特定職務…，類此職務調整之考核
        評量工作，富高度屬人性，…主管長官對部屬所為職務
        調整之判斷餘地，理應尊重。」等完全與系爭標的無關
        之用語，即可窺見一斑，而且論述矛盾難以服人。
      2.依大法官會議釋字第 525號解釋意旨，原告本得信賴法
        院組織法修正後，依固有職務列等薦任第6至第8職等之
        資格，改派為一等書記官任用，豈料事與願為，反被無
        理由地降為6至7職等二等書記官，不但剝奪既得權利，
        並且失去將來擔任科長之機會，遭受長官及同仁異樣眼
        光對待，人格權受損，原處分已違反信賴保護原則，原
        決定卻仍予維持，自屬違法。
      3.依公務人員任用法之規定，公務人員任用案並無行政裁
        量權，能否任用某職務完全視其有無資格而定，該法及
        其施行細則定有明文，並非機關首長可得任意任用者，
        原決定末察及此，竟謂屬機關首長之權限且有判斷餘地
        者，實屬本末倒置，嚴重誤解判斷餘地之真義。蓋以行
        政機關有裁量權時，始有所謂之不確定法律概念與判斷
        餘地，而且只在構成要件中才有不確定法律概念，其在
        法律效果部分並無原決定所稱判斷餘地之問題。故可知
        ，本件能否任用為一等書記官純屬有無具備任用資格問
        題，非關判斷餘地，若行政機關得以判斷餘地為理由而
        不受司法審查，豈不變成行政權獨大之專制國家。因此
        原處分已違反依法行政原則及法律優越原則在先，原決
        定復予以維持，亦屬有違誠信原則。
      4.不符「等則等之，不等則不等之」之平等原則。原決定
        未能充分說明，何以原告已經銓敘部銓敘審定在案之職
        務列等薦任第6職等至第8職等資格，竟會因法院組織法
        修正後即謂原職務已不存在，故被降為薦任第6 職等至
        第7 職等，仍謂係行政機關所為適法之判斷餘地之理由
        。況且同屬參加92年薦任書記官考試及格之高雄地檢署
        同仁蕭琪祥書記官，早經改派一等書記官並領取一等書
        記官之專業加給，而蕭君之原職務亦與原告同等，如原
        決定所言修法後原職務既已不存在，然其為何能獲得改
        派一等書記官，而原告卻要改列二等書記官？原處分已
        有違反不當聯結禁止原則，難以自圓其說，原決定不察
        仍予維持，又認原處分不予改派並不違法，卻未見說明
        其認定本件得為差別待遇之正當理由，顯係恣意決定，
        難謂適法。
      5.原處分謂原告涉及刑案如予以陞任，恐有譬議等情，顯
        有與事件無關之考慮牽涉在內，且有如上述違反平等原
        則等之違法。原決定於第2 頁亦載明「…除其具有法定
        程序上之瑕疵、對事實認定有違誤、未遵守一般公認價
        值判斷之標準，有與事件無關之考慮牽涉在內及有違反
        違平等原則等情事外，…」等語，亦即，原決定亦承認
        行政處分「不得有與事件無關之考慮牽涉在內及有違反
        違平等原則等」，然其引據「原告因被起訴，不宜改派
        」等語，而作出駁回之決定，卻未見有何可供辯證之論
        述，足見原決定認事用法，自相矛盾，難以令人苟同。
      6.故意曲解平等原則之真義，除未能充分說明何謂「於合
        理正當理由時，對本質上相同之事務為差別待遇，仍符
        合平等原則之要求」外，原決定認「仍須由法務部考量
        業務需要及員額限制」，亦並未說明其法令依據何在，
        自有理由不備之違法。
      7.只採信答辯書，全末斟酌原告復審書及復審補充理由書
        所提之各項攻擊防禦方法及理由，有悖於其組織權限即
        恣意駁回，明顯偏坦被告機關，原決定已有瑕疵。
      8.況銓敘部就本件任用案，於該部復審答辯書第2 頁，亦
        謂「…是以地方法院及地方法院或其分院檢察署之現職
        書記官，均經權責機關依修正後之法院組織法規定，按
        其所具資格分別予以改派一等、二等、三等書記官，並
        送經本部銓敘審定在案。」足見「仍須由法務部考量業
        務需要及員額限制」，已屬無據。再者，益見本件復審
        標的係任用案而非調整職務之調任案，且任用案並非機
        關首長之人事權，而係人民依憲法規定受保障之應考試
        服公職之權利，悉受公務人員任用法之規範，要無得行
        使裁量權之可言，原決定就此視而不見，一味配合被告
        機關之政策，實為自失立場之濫權決定，自非合法。
      9.原決定違反程序公平原則，增加公務人員保障法所未規
        定給予被告法務部補充答辯之機會，且前後答辯標的不
        一，前者為派免事件；後者為調任事件，其答辯理由並
        不充分而有自相矛盾之處，原決定仍予掩飾，且故不予
        原告辯論之機會，對原告造成突襲。原決定率予維持，
        難謂適法。
      10.綜上所述，請依法撤銷復審決定及各原處分。
　　(二)被告法務部主張之理由：
      1.按公務人員任用法第2 條規定：「公務人員之任用，應
        本專才、專業、適才、適所之旨，初任與升調並重，為
        人與事之適切配合。」；同法第4 條規定：「各機關任
        用公務人員時，應注意其品德及對國家之忠誠，其學識
        、才能、經驗、體格，應與擬任職務之種類職責相當。
        ……。」又機關首長負有機關業務之推動及成敗之責，
        機關首長在合理及必要之範圍內，就公務人員之職務調
        動，本係機關長官之權限。至是否適任某項特定職務，
        主管長官應依業務需要，就所屬公務人員個人之工作表
        現、品行操守、學識能力等各方面，本公平客觀之原則
        考核評量，類此職務調整之考核評量工作，富高度屬人
        性，除其具有法定程序上之瑕疵、對事實認定有違誤、
        未遵守一般公認價值判斷之標準、有與事件無關之考慮
        牽涉在內及有違反平等原則等情事外，主管長官對部屬
        所為職務調整之判斷，理應尊重。
      2.地方法院或其分院檢察署書記官之設置係法院組織法第
        69條規定準用同法第22條有關地方法院書記處書記官之
        規定辦理。查94年6 月15日修正公布之法院組織法第22
        條，業將地方法院或其分院書記官職稱及職等，由原列
        委任第3職等至第5職等或薦任第6職等至第8職等，改區
        分為置一等書記官，薦任第8職等至第9職等；二等書記
        官，薦任第6職等至第7職等；三等書記官，委任第4 職
        等至第5職等，並自94年6月17日生效。
      3.至於原列薦任第6職等至第8職等書記官，得否一律改派
        為一等書記官（薦任第8職等至第9職等）之疑義乙節，
        經銓敘部以94年9月30日部特一字第0942537486 號書函
        回復略以，配合法院組織法之修正原職改派，得免經甄
        審程序辦理。惟修正後之法院組織法，一等（或二等）
        書記官定有員額之限制規定，仍須符合所定員額之限制
        。綜上說明，是否核派一等書記官職務為本部首長權責
        ，並非具有該職務之任用資格者即當然改派，仍須由被
        告法務部考量業務需要及員額限制，依前開規定辦理。
      4.原告原任臺灣高雄地方法院檢察署（下稱「高雄地檢署
        」）書記官，所占職缺為薦任第6職等至第8職等，惟其
        經銓敘部銓敘審定合格實授之官等職等為薦任第6 職等
        ，歷至93年考績結果晉敘為6職等本俸3 級415俸點有案
        。惟原告因涉及司法風紀案件，經高雄地檢署檢察官於
        94年5 月25日以93年度偵字第8365號起訴書起訴在案，
        法務部考量原告涉案情形及高雄地檢署之業務需要，未
        予改派陞任較其原職列等為高之一等書記官職務，而將
        其改派該署薦任第6職等至第7職等二等書記官，仍敘原
        俸級薦任第6 職等本俸3級415俸點，並未影響其官職等
        級權益。另高雄地檢署基於公訴檢察官及當事人立場，
        在法庭上需面對與同事辯論，私下又經常碰面之情境，
        雙方心理上可能面臨壓力，於94年7 月22日函請准將原
        告改調其他檢察機關服務，法務部考量原告係因涉及司
        法風紀案件人地不宜，爰將其調任臺灣宜蘭地方法院檢
        察署。又原告因上開涉案情事，嚴重損害公務人員聲譽
        ，業經法務部以95年2 月20日法令字第0951300699號令
        核定1次記2大過免職在案，併此敘明。
      5.有關原告指稱法務部未核派其為一等書記官，違反平等
        原則乙節。茲以平等原則係禁止恣意為差別待遇，惟於
        有合理正當理由時，對本質上相同之事物為差別待遇，
        仍符合平等原則之要求。法務部為應法院組織法之修正
        ，就各法院檢察署書記官進行改派，依上開說明，所為
        改派尚須配合各當事人之任用資格及品德操守等條件，
        因所具資格條件不同，為不同等級書記官之派代，具合
        理正當理由，已如前述，自難謂該改派與平等原則等有
        違。
      6.綜上所述，原告之訴顯非適法，請判決如被告訴之聲明
        。
　　(三)被告銓敘部主張之理由：
      1.原告前應92年公務人員升官等考試薦任考試司法行政職
        系法院書記官科考試及格，於92年12月29日任臺灣高雄
        地方法院檢察署（以下簡稱高雄地檢署）薦任第6 職等
        至第8 職等司法行政職系書記官，經本部審定合格實授
        ，歷至93年考績晉敘薦任第六職等本俸3級415俸點有案
        。嗣法務部配合94年6 月15日法院組織法之修正（按：
        將原書記官職稱，修正為一等、二等、三等書記官職稱
        ），於同年8 月22日以法令字第0941303041號令派原告
        自94年6月17日任高雄地檢署薦任第6職等至第7 職等司
        法行政職系二等書記官，並經本部94年12月28日以部特
        一字第0942583265號函銓敘審定合格實授，核敘薦任第
        6職等本俸3 級415俸點在案。原告不服，據向保訓會提
        起復審，案經復審駁回，原告仍不服，爰向貴院提起行
        政訴訟。
      2.查法院組織法第22條第1 項原規定：「地方法院設書記
        處，置……書記官，委任第3職等至第5職等或薦任第6
        職等至第8職等，……。」嗣於94年6月15日經修正為：
        「地方法院設書記處，置一等書記官，薦任第8 職等至
        第9職等；二等書記官，薦任第6職等至第7 職等；三等
        書記官，委任第4職等至第5職等……」同法第69條並規
        定：「第22條……之規定，於地方法院或其分院檢察署
        ……準用之。」復查公務人員任用法第24條規定：「各
        機關擬任公務人員，經依職權規定先派代理，限於實際
        代理之日起3個月內送請銓敘部銓敘審定。……」同法
        施行細則第22條第1 項規定：「各機關……對於擬任人
        員之送審……於本法第24條所定期限內填具擬任人員送
        審書表……送銓敘部銓敘審定。……」依上開規定，各
        機關對擬任公務人員，應依職權規定先派代理，並於實
        際代理之日起3 個月內，填具擬任人員送審書表及相關
        證件，送本部銓敘審定。是以，地方法院及地方法院或
        其分院檢察署之現職書記官，均經權責機關依修正後之
        法院組織法規定，按其所具資格分別予以改派一等、二
        等、三等書記官，並送經銓敘部銓敘審定在案。
      3.本案原告原任高雄地檢署薦任第6職等至第8職等書記官
        ，嗣法務部依前開修正後之法院組織法規定，於94年8
        月22日以法令字第0941303041號令派代原告自94年6 月
        17日任高雄地檢署薦任第6職等至第7職等司法行政職系
        二等書記官職務，銓敘部據以依前開公務人員任用法規
        定，於94年12月28日以部特一字第0942583265號函予以
        銓敘審定，於法並無不合。
      4.綜上所述，復審決定於法並無不合，請駁回原告之訴。
　　理  由
一、按公務人員任用法第2條規定：「公務人員之任用，應本專
    才、專業、適才、適所之旨，初任與升調並重，為人與事之
    適切配合。」；同法第4條規定：「各機關任用公務人員時
    ，應注意其品德及對國家之忠誠，其學識、才能、經驗、體
    格，應與擬任職務之種類職責相當。……。」第24條規定：
    「各機關擬任公務人員，經依職權規定先派代理，限於實際
    代理之日起3個月內送請銓敘部銓敘審定。……」同法施行
    細則第22條第1項規定：「各機關……對於擬任人員之送審
    ……於本法第24條所定期限內填具擬任人員送審書表……送
    銓敘部銓敘審定。……」次按法院組織法第22條第1項原規
    定：「地方法院設書記處，置……書記官，委任第3職等至
    第5職等或薦任第6職等至第8職等，……。」嗣於94年6月15
    日經修正為：「地方法院設書記處，置一等書記官，薦任第
    8職等至第9職等；二等書記官，薦任第6職等至第7職等；三
    等書記官，委任第4職等至第5職等……」同法第69條並規定
    ：「第22條……之規定，於地方法院或其分院檢察署……準
    用之。」
二、本件原告原任高雄地檢署薦任第6至第8職等書記官，茲不服
    法務部因機關修編以94年8月22日法令字第0941303041號令
    將其改派為同地檢署薦任第6至第7職等二等書記官；復不服
    銓敘部94年12月28日部特一字第0942583265號函就其新職所
    為審定，分別提起復審，遭復審決定駁回，循序起訴意旨略
    以：系爭爭點係一等書記官任用案，乃是否具有法院組織法
    所規定任用資格問題，無關職務調整之調任問題；依釋字第
    25號解釋意旨，原告本得信賴法院組織法修正後，依固有職
    務列等薦任第6至第8職等之資格，改派為一等書記官任用，
    反被降為6至7職等二等書記官，原處分已違反信賴保護原則
    ；又依公務人員任用法之規定，公務人員任用案並無行政裁
    量權，能否任用某職務完全視其有無資格而定，該法及其施
    行細則定有明文，並非機關首長可得任意任用，原處分已違
    反依法行政原則及法律優越原則，原決定復予以維持，亦屬
    有違誠信原則；況同屬參加92年薦任書記官考試及格之高雄
    地檢署同仁蕭琪祥書記官，早經改派一等書記官並領取一等
    書記官之專業加給，而蕭君之原職務亦與原告同等，原處分
    已有違反不當聯結禁止及平等原則，自非合法；又原決定違
    反程序公平原則，增加公務人員保障法所未規定給予被告法
    務部補充答辯之機會，且前後答辯標的不一，前者為派免事
    件；後者為調任事件，其答辯理由並不充分而有自相矛盾之
    處，原決定仍予掩飾，且故不予原告辯論之機會，對原告造
    成突襲，原決定率予維持，難謂適法；爰請依法撤銷復審決
    定及各原處分云云。
三、查原告前應92年公務人員升官等考試薦任考試司法行政職系
    法院書記官科考試及格，於92年12月29日任臺灣高雄地方法
    院檢察署薦任第6職等至第8職等司法行政職系書記官，經被
    告銓敘部審定合格實授，歷至93年考績晉敘薦任第6職等本
    俸3級415俸點有案；嗣被告法務部配合94年6月15日法院組
    織法之修正，於同年8月22日以法令字第0941303041號令派
    原告自94年6月17日任高雄地檢署薦任第6職等至第7職等司
    法行政職系二等書記官，並經被告銓敘部94年12月28日以部
    特一字第0942583265號函銓敘審定合格實授，核敘薦任第6
    職等本俸3 級415 俸點各情，為原告所不爭，並有公務人員
    任用審查表、試用期滿成績送審書、公務人員動態登記表、
    銓敘部任用案核定函、法務部94年8 月22日法令字第094130
    3041號令、銓敘部94年12月28日部特一字第0942583265號函
    等附原銓敘部原處分卷內可稽，自堪信實。是被告法務部以
    原告原任高雄地檢署薦任第6 職等至第8 職等書記官，嗣依
    前開修正後之法院組織法規定，於94年8 月22日以法令字第
    09413030 41 號令派代原告自94年6 月17日任高雄地檢署薦
    任第6 職等至第7 職等司法行政職系二等書記官職務，被告
    銓敘部據以依前開公務人員任用法規定，於94年12月28 日
    以部特一字第0942583265號函予以銓敘審定，洵屬有據。
四、原告雖以前情據為爭執，惟查：
（一）依上揭公務人員任用法第24條及同法施行細則第22條第1
      項規定，各機關對擬任公務人員，應依職權規定先派代理
      ，並於實際代理之日起3個月內，填具擬任人員送審書表
      及相關證件，送銓敘部銓敘審定。是地方法院及地方法院
      或其分院檢察署之現職書記官，均經權責機關依修正後之
      法院組織法規定，按其所具資格分別予以改派一等、二等
      、三等書記官，並送經銓敘部銓敘審定。
（二）又參照首揭公務人員任用法第2條及第4條之規定，機關首
      長負有機關業務之推動及成敗之責，機關首長在合理及必
      要之範圍內，就公務人員之職務調動，本係機關長官之權
      限。至是否適任某項特定職務，主管長官應依業務需要，
      就所屬公務人員個人之工作表現、品行操守、學識能力等
      各方面，本公平客觀之原則考核評量，類此職務調整之考
      核評量工作，富高度屬人性，除其具有法定程序上之瑕疵
      、對事實認定有違誤、未遵守一般公認價值判斷之標準、
      有與事件無關之考慮牽涉在內及有違反平等原則等情事外
      ，主管長官對部屬所為職務調整之判斷，理應尊重。原列
      薦任第6職等至第8職等書記官，得否一律改派為一等書記
      官（薦任第8職等至第9職等）之疑義乙節，經被告銓敘部
      以94年9月30日部特一字第0942537486號書復函略以，配
      合法院組織法之修正原職改派，得免經甄審程序辦理。惟
      修正後之法院組織法，一等（或二等）書記官定有員額之
      限制規定，仍須符合所定員額之限制。該復函乃銓敘部就
      其業務職掌事項，本其機關權責所為解釋，與法律規定意
      旨無違，自得適用之。從而，是否核派一等書記官職務為
      機關首長權責，並非具有該職務之任用資格者即當然改派
      ，仍須由機關考量業務需要及員額限制，依前開規定辦理
      。原告主張伊信賴修法後依固有職務列等薦任第6至第8職
      等之資格，改派為一等書記官任用，反被降為6至7職等二
      等書記官，原處分已違反信賴保護；又公務人員任用案並
      無行政裁量權，能否任用某職務完全視其有無資格而定，
      並非機關首長可得任意任用，原處分已違反依法行政原則
      及法律優越原則，原決定復予以維持，亦屬有違誠信原則
      云云，容非可採。
（三）原告原任高雄地檢署書記官，所占職缺為薦任第6職等至
      第8職等，惟其經銓敘部銓敘審定合格實授之官等職等為
      薦任第6職等，歷至93年考績結果晉敘為6職等本俸3級415
      俸點有案；惟原告因涉及司法風紀案件，經高雄地檢署檢
      察官提起公訴在案，有高雄地檢署94年5 月25日93年度偵
      字第8365號起訴書附法務部原處分卷可稽；是被告法務部
      考量原告涉案情形及高雄地檢署之業務需要，未予改派陞
      任較其原職列等為高之一等書記官職務，而將其改派該署
      薦任第6 職等至第7 職等二等書記官，仍敘原俸級薦任第
      6 職等本俸3 級415 俸點，核無不合。原告主張原處分已
      違反不當聯結禁止原則云云，尚難採據。
（四）復按憲法第7條及行政程序法第6條之平等原則固應拘束行
      政機關之各種行政行為，惟該原則並非指絕對、機械之形
      式上平等，而係保障人民在法律上地位之實質平等，行政
      機關基於憲法之價值體系、立法目的或政策考量，自得斟
      酌規範事物性質之差異而為合理之區別對待。查被告法務
      部為應上揭法院組織法之修正，就各法院檢察署書記官進
      行改派，依上開說明，所為改派尚須配合各當事人之任用
      資格及品德操守等條件，因所具資格條件不同，為不同等
      級書記官之派代，具合理正當理由，尚難謂該改派與平等
      原則等有違。至原告主張被告法務部於復審程序為補充答
      辯，載敘之案由與之前答辯內容不一致云云；核尚難執此
      謂復審決定程序違法而致影響其實質之判斷。
五、綜上所述，原告起訴論旨，並非可採；被告法務部因機關修
    編以94年8月22日法令字第0941303041號令將原告改派為同
    地檢署薦任第6至第7職等二等書記官；被告銓敘部以94年12
    月28日部特一字第0942583265號函就原告之新職所為審定，
    並無違誤，復審決定均予以維持，亦無不合；原告訴請撤銷
    ，並請求判命被告法務部應作成改派原告為一等書記官，職
    務列等為薦任第8職等到第9職等之行政處分；被告銓敘部應
    作成上開職等動態登記之行政處分，均為無理由，應予駁回
    。
六、兩造其餘主張陳述，於判決結果不生影響，無庸一一論列，
    併予敘明。
據上論結，本件原告之訴為無理由，爰依行政訴訟法第98條第3
項前段，判決如主文。
中　　華　　民　　國　　96　　年　　7　　月　　12　　日
                  第六庭審判長法  官   林文舟
                              法  官　 闕銘富
                              法  官　 許瑞助
上為正本係照原本作成。
如不服本判決，應於送達後20日內，向本院提出上訴狀並表明上
訴理由，如於本判決宣示後送達前提起上訴者，應於判決送達後
20日內補提上訴理由書（須按他造人數附繕本）。
中　　華　　民　　國　　96　　年　　7　　月　　12　　日
                              書記官   吳芳靜
